臺灣臺北地方法院刑事判決
111年度訴字第801號
公  訴  人  臺灣臺北地方檢察署檢察官
被      告  高勖恩


義務辯護人  林正杰律師
上列被告因違反毒品危害防制條例案件，經檢察官提起公訴（11
1年度偵字第13235號），本院判決如下：
    主  文
高勖恩販賣第三級毒品，未遂，處有期徒刑貳年。緩刑伍年，緩
刑期間付保護管束，並應於本判決確定之日起貳年內，向檢察官
指定之政府機關、政府機構、行政法人、社區或其他符合公益目
的之機構或團體提供貳佰肆拾小時之義務勞務，及接受法治教育
課程伍場次。
扣案如附表編號1、3所示之物均沒收。
    事  實
一、高勖恩知悉愷他命係毒品危害防制條例所列管之第三級毒品
    ，不得持有、販賣，竟基於販賣第三級毒品以營利之犯意，
    於民國111年4月20日下午1時54分許，使用如附表編號3所示
    之手機連接網際網路，並以該手機內之通訊軟體WeChat以暱
    稱「EN」在個人動態上向不特定人發布「菸（圖示）讚（圖
    示）」之廣告訊息，表示其有販售上開第三級毒品。適新北
    市政府警察局新莊分局光華派出所員警於同日執行網路巡邏
    勤務時發現上開廣告訊息，遂喬裝為買家與高勖恩接洽，雙
    方約定於同日晚間8時50分許，在臺北市○○區○○路000號前，
    以新臺幣（下同）4,000元之代價交易愷他命2公克。嗣員警
    喬裝為買家到場與高勖恩會面，在員警交付上開價金而高勖
    恩交付愷他命後，員警即表明身分並逮捕高勖恩，未完成交
    易而未遂，並扣得如附表編號1至3所示之物。
二、案經臺北市政府警察局新莊分局報告臺灣臺北地方檢察署檢
    察官偵查起訴。
    理  由
壹、程序方面
    被告以外之人於審判外之言詞或書面陳述，除法律有規定者
    外，不得作為證據，刑事訴訟法第159條第1項定有明文。又
    被告以外之人於審判外之陳述，雖不符刑事訴訟法第159條
    之1至第159條之4之規定，而經當事人於審判程序同意作為
    證據，法院審酌該言詞陳述或書面陳述作成時之情況，認為
    適當者，亦得為證據；當事人、代理人或辯護人於法院調查
    證據時，知有同法第159條第1項不得為證據之情形，而未於
    言詞辯論終結前聲明異議者，視為有前項之同意，刑事訴訟
    法第159條之5定有明文。查檢察官、被告高勖恩及辯護人於
    本院審理時，對本判決以下引用之證據資料，均表示沒有意
    見，且於言詞辯論終結前，均未就本院經調查採用之證據，
    主張有刑事訴訟法第159條第1項不得為證據之情形，本院復
    審酌各該證據作成時之情況，尚無違法不當之情形，且與待
    證事實具有關聯性，認以之作為證據應屬適當，揆諸上揭規
    定，應有證據能力。
貳、實體方面
一、本院之認定：
　㈠上揭事實，業據被告於警詢、偵查及本院審理時均坦承不諱
    （見偵卷第19頁至第24頁、第72頁，本院卷第44頁、第75至
    76頁），並有新北市政府警察局新莊分局搜索扣押筆錄、扣
    押物品目錄表、扣押物品收據及職務報告各1份、員警與被
    告間WeChat對話譯文、查獲照片及對話截圖5則等在卷可佐
    （見偵卷第27頁至第35頁、第49至57頁）。又扣案如附表編
    號1、2所示之物，經鑑定結果，確含第三級毒品愷他命成分
    等情，有臺北榮民總醫院111年5月26日北榮毒鑑字第C00000
    00號毒品成分鑑定書在卷可稽（見偵卷第95頁）。綜上，足
    認被告上開任意性自白核與事實相符，堪信為真實。
　㈡一般民眾普遍認知買賣毒品是非法的，且政府查禁森嚴，重
    罰不寬貸。考量常情，倘非有利可圖，絕無甘冒被重罰之理
    。從而，舉凡有償交易，除非有反證證明確實另基於某種非
    圖利之本意外，不能因無法查悉販入價額作為是否高價賣出
    之比較，就認定行為人無營利之意思（最高法院93年度台上
    字第1651號、87年度台上字第3164號判決意旨）。本案被告
    與在WeChat上與其洽談購毒事宜之買家素不相識，若無利潤
    可圖，衡情應無甘冒被重罰之風險，以相同價格或低價販賣
    第二級毒品之可能。且被告自承：本案販賣毒品是因為要養
    小孩需賺錢等語（見偵卷第22頁、72頁、本院卷第76頁），
    可見被告確有賺取價差之營利意圖甚明。
　㈢綜上所述，本案事證明確，被告犯行堪以認定，應依法論科
    。　　　
二、論罪科刑：
　㈠按愷他命屬毒品危害防制條例第2條第2項第3款所規範之第三
    級毒品。又按行為人意圖營利而購入毒品，其主觀上雖認知
    係為銷售營利，客觀上並有購入毒品之行為，惟仍須對外銷
    售，始為販賣行為之具體實現。此之對外銷售，自買賣毒品
    之二面關係以觀，固須藉由如通訊設備或親洽面談與買方聯
    繫交易，方能供買方看貨或與之議價，以實現對特定或可得
    特定之買方銷售；至於對不特定人或特定多數人行銷，進行
    宣傳、廣告，以招攬買主之情形（例如在網路上或通訊軟體
    「LINE」群組，發布銷售毒品之訊息以求售），因銷售毒品
    之型態日新月異，尤以現今網際網路發達，透過電子媒體或
    網路方式宣傳販毒之訊息，使毒品之散布更為迅速，依一般
    社會通念，其惡性已對於販賣毒品罪所要保護整體國民身心
    健康之法益，形成直接危險，而得認開始實行足以與販賣毒
    品罪構成要件之實現具有必要關聯性之行為，已達著手販賣
    階段（最高法院109年度台上字第4861號刑事判決參照）。
    查被告利用附表編號3所示之手機上網，並以手機內之通訊
    軟體WeChat向不特定人發布販售毒品廣告等情，已如前述，
    揆諸上開說明，即可認被告已開始實行與販賣毒品罪構成要
    件之實現具有必要關聯性之行為，已達著手販賣階段，而員
    警佯裝購毒者係透過犯罪偵查技巧查獲被告之犯行，其並無
    購買第三級毒品之真意，而不能真正完成販賣行為，應屬未
    遂。
　㈡核被告所為，係犯毒品危害防制條例第4條第6項、第3項之販
    賣第三級毒品未遂罪。被告為販賣而持有愷他命之低度行為
    ，應為其販賣之高度行為所吸收，不另論罪。
  ㈢刑之減輕事由：
  ⒈被告已著手於販賣第三級毒品行為之實行而不遂，為未遂犯
    ，依刑法第25條第2項規定，按既遂犯之刑減輕之。
  ⒉被告於偵訊、本院準備程序及審理時，就其所涉販賣第三級
    毒品未遂之犯行均自白不諱，應依毒品危害防制條例第17條
    第2項規定，減輕其刑。被告有二種以上刑之減輕事由，應
    依刑法第70條遞減之。
  ⒊至被告之辯護人雖請求依刑法第59條之規定酌減其刑云云，
    惟按刑法第59條規定之酌量減輕其刑，必須犯罪另有特殊之
    原因與環境，在客觀上足以引起一般同情，認為即使予以宣
    告法定最低度刑，猶嫌過重者，始有其適用。此所謂法定最
    低度刑，固包括法定最低本刑；惟遇有其他法定減輕之事由
    者，則應係指適用其他法定減輕事由減輕其刑後之最低度刑
    而言。倘被告別有法定減輕事由者，應先適用法定減輕事由
    減輕其刑後，猶認其犯罪之情狀顯可憫恕，即使科以該減輕
    後之最低度刑仍嫌過重者，始得適用刑法第59條規定酌量減
    輕其刑（最高法院100年度台上字第744號判決意旨參照）。
    查被告明知毒品危害人體至深，竟仍在網路上販賣毒品，依
    其犯罪情節，實不宜輕縱，且本案販賣第三級毒品犯行業經
    本院依毒品危害防制條例第17條第2項及刑法第25條第2項規
    定減輕其刑，就本案而言實難謂有經減輕後法定最低度刑期
    猶嫌過重，而在客觀情狀可憫恕之情形，自無刑法第59條之
    適用餘地，併此敘明。
  ㈣爰審酌被告正值青盛之年，應知毒品對於施用者之身心健康
    、社會治安危害甚鉅，竟不思循正當途徑賺取所需，意圖牟
    利而著手販賣第三級毒品，漠視毒品之危害性，危害國民身
    心健康及社會風氣，惟念其無刑事前科紀錄，素行良好，犯
    後坦承犯行，態度良好，兼衡其犯罪之動機、目的、手段、
    販賣毒品之數量、所圖之利益，暨其自述高中肄業之智識程
    度，從事餐飲工作、單親扶養一名未成年小孩等一切情狀，
    量處如主文所示之刑。
　㈤緩刑宣告之說明：
　　被告前未曾受任何有期徒刑以上刑之宣告，此有臺灣高等法
    院被告前案紀錄表附卷可憑，本院考量刑罰之功能在於對受
    刑人之矯治、教化，衡酌被告素行及本案涉案情節，堪認係
    一時失誤，致罹刑章，兼衡被告犯後業已於警詢、偵訊及本
    院準備、審理時均坦承犯行，態度良好，深具悔意，認被告
    經此偵、審及科刑教訓，自當知所惕勉而無再犯之虞，本院
    綜核各情認上開有期徒刑之宣告，已足策其自新，其所宣告
    之刑，以暫不執行為適當，爰併予宣告緩刑5年，以啟自新
    。惟為促使被告日後更加注意自身行為，避免違法，認應課
    予一定條件之緩刑負擔，期能從中記取教訓，時時警惕，避
    免再度犯罪，爰依刑法第74條第2項第5、8款規定，命其於
    本判決確定之日起2年內，向執行檢察官指定之政府機關、
    政府機構、行政法人、社區或其他符合公益目的之機構或團
    體，提供240小時之義務勞務，並完成5場次之法治教育課程
    ，並依刑法第93條第1項第2款規定，諭知於緩刑期間內付保
    護管束。
四、沒收：
　㈠扣案之如附表編號1、2所示之白色或透明結晶2包，經鑑驗，
    均檢出第三級毒品愷他命之成分，有前述臺北榮民總醫院毒
    品成分鑑定書附卷可按，是可認此2包結晶均為第三級毒品
    愷他命。而附表編號1所示第三級毒品愷他命1包為被告與員
    警為本案毒品交易所用，亦屬違禁物，依刑法第38條第1項
    規定宣告沒收，而上開毒品外包裝部分，因其上必含有以現
    今技術無法完全析離之微量毒品，且無析離之必要，應與毒
    品視為一體，同依上開規定宣告沒收。至附表編號2所示第
    三級毒品愷他命1包，經被告陳稱係自己要施用的（見本院
    卷第75頁），復無證據可認此包第三級毒品愷他命與本案販
    賣毒品未遂之犯行有何關聯，爰不於本案宣告沒收。
　㈡扣案如附表編號3所示手機1支，為被告所有且供其發布販毒
    廣告及與喬裝買家之員警聯繫交易毒品所用，業據被告供述
    在卷（見本院卷第75頁），並有前述WeChat對話截圖附卷可
    憑，是屬供本案販賣第三級毒品所用之物，應依毒品危害防
    制條例第19條第1項規定宣告沒收。至扣案之另一支iPhone 
    7行動電話，被告供稱係其弟所有，其僅拿來撥音樂使用，
    沒有用於聯絡本案毒品交易等語（見偵卷第22頁、本院卷第
    75頁），且無證據可證與被告本案犯行有關，爰不予以宣告
    沒收。
　㈢被告販賣本案毒品之犯行，原可取得4,000元之對價，然員警
    喬扮買家，本無意與被告完成本案毒品交易，是被告實際上
    未因本案犯罪而有所得，依法無庸宣告沒收，附此敘明。
據上論斷，應依刑事訴訟法第299條第1項前段，判決如主文。
本案經檢察官凃永欽提起公訴，檢察官高怡修到庭執行職務。
中　　華　　民　　國　　111 　年　　11　　月　　24　　日
　　　　　　　　　刑事第五庭  審判長法　官　林虹翔 
　　　　　　　　　　　　　　　　　　法　官　王沛元
　　　　　　　　　　　　　　　　　　法　官  卓育璇
以上正本證明與原本無異。
如不服本判決，應於收受送達後20日內向本院提出上訴書狀，並
應敘述具體理由；其未敘述上訴理由者，應於上訴期間屆滿後20
日內向本院補提理由書（均須按他造當事人之人數附繕本）「切
勿逕送上級法院」。因疫情而遲誤不變期間，得向法院聲請回復
原狀。
　　　　　　　　　　　　　　　　    書記官　鄭淑丰
中　　華　　民　　國　　111 　年　　11　　月　　24　　日

附錄本案論罪科刑法條全文：
毒品危害防制條例第4條
製造、運輸、販賣第一級毒品者，處死刑或無期徒刑；處無期徒
刑者，得併科新臺幣三千萬元以下罰金。
製造、運輸、販賣第二級毒品者，處無期徒刑或十年以上有期徒
刑，得併科新臺幣一千五百萬元以下罰金。
製造、運輸、販賣第三級毒品者，處七年以上有期徒刑，得併科
新臺幣一千萬元以下罰金。
製造、運輸、販賣第四級毒品者，處五年以上十二年以下有期徒
刑，得併科新臺幣五百萬元以下罰金。
製造、運輸、販賣專供製造或施用毒品之器具者，處一年以上七
年以下有期徒刑，得併科新臺幣一百五十萬元以下罰金。
前五項之未遂犯罰之。

附表
編號 扣案物名稱 數量 鑑定結果（偵卷第95頁） 1 白色或透明結晶 壹包 含包裝袋壹個，驗前淨重1.4055公克，驗餘淨重1.4025公克，檢出愷他命。 2 白色或透明結晶 壹包 含包裝袋壹個，驗前淨重1.4653公克，驗餘淨重1.4625公克，檢出愷他命。 3 iPhone 13手機（含門號：0000000000號之SIM卡壹張） 壹支